【裁判字號】    97,交訴,118
【裁判日期】    970701
【裁判案由】    肇事逃逸罪等
【裁判全文】
臺灣臺中地方法院刑事判決             97年度交訴字第118號
公  訴  人  臺灣臺中地方法院檢察署檢察官
被      告  甲○○
上列被告因肇事逃逸等案件，經檢察官提起公訴（九十六年度偵
字第二四○○四號），本院判決如下：
    主    文
甲○○服用酒類，不能安全駕駛動力交通工具而駕駛，處有期徒
刑肆月；又駕駛動力交通工具肇事，致人受傷而逃逸，處有期徒
刑陸月。應執行有期徒刑捌月。
    犯罪事實
一、甲○○於民國九十六年九月二十六日某時，在不詳地點飲酒
    ，於飲酒後已達不能安全駕駛動力交通工具，仍於同日下午
    五時許，駕駛車牌號碼ＶＷ－四九三二號自用小貨車，沿臺
    中縣東勢鎮○○路之產業道路由東往西方向行駛。於同日下
    午五時二十分許，適有丁○○騎乘車牌號碼ＸＧ七－七○一
    號重型機車，搭載其子丙○○、劉宇軒，沿上開產業道路由
    西往東方向行經上址，因車道狹小無法會車，丁○○遂要求
    其子下車於路邊等候，欲牽車迴轉讓甲○○所駕駛之小貨車
    先行通過。惟甲○○因不勝酒力、疏未注意，竟踩油門強行
    通過，不慎以小貨車右前車頭撞擊路邊等候之丙○○，致丙○○當場跌倒並遭捲入小貨車車底，因此受有左側前臂壓榨
    大於十五乘五公分之傷害（過失傷害部分業經撤回告訴），
    復撞擊丁○○牽行之機車，造成車頭擦痕及左側支撐架毀損
    。詎甲○○於肇事後未下車查看，且明知丙○○已受有傷害
    ，仍未親自對丙○○施以必要之救護，或確認丙○○是否送
    醫救護，或留於現場處理車禍事宜，反而駕車逃逸離去。嗣
    經丁○○記下甲○○之小貨車車牌號碼後，報警後，經警於
    同日晚間六時許，前往甲○○位在臺中縣東勢鎮○○路二二
    ○之三號住處，欲進行酒測，因甲○○卻不願意配合呼吸酒
    測，後經送醫驗血，測得其血液中所含酒精濃度達每公合二
    七六毫克，換算呼吸酒測值為每公升高達一點三八毫克，始
    悉上情。
二、案經臺中縣警察局東勢分局報請臺灣臺中地方法院檢察署檢
    察官偵查起訴。
    理    由
一、證據能力之說明：
（一）按現行刑事訴訟法為保障被告之反對詰問權，排除具有虛
      偽危險性之傳聞證據，以求實體真實之發見，於該法第一
      百五十九條第一項明定被告以外之人於審判外之言詞或書
      面陳述，除法律有規定者外，不得作為證據。而刑事訴訟
      法第一百五十九條之一至第一百五十九條之四有傳聞法則
      之例外規定，且被告以外之人於審判外之陳述，雖不符前
      四條之規定，而經當事人於審判程序同意作為證據，法院
      審酌該言詞陳述或書面陳述作成時之情況，認為適當者，
      亦得為證據。當事人、代理人或辯護人於法院調查證據時
      ，知有第一百五十九條第一項不得為證據之情形，而未於
      言詞辯論終結前聲明異議者，視為有前項之同意。刑事訴
      訟法第一百五十九條之五定有明文。查本件證人丁○○、
      丙○○、劉弟祿於警詢中之證述，雖屬於審判外之陳述，
      為傳聞證據，惟檢察官、被告於本件言詞辯論終結前均未
      聲明異議，又本院審酌上開證據資料製作時之情況，尚無
      違法不當及證明力明顯過低之瑕疵，亦認為以之作為證據
      應屬適當，故揆諸上開規定，爰依刑事訴訟法第一百五十
      九條之五規定，認證人丁○○、丙○○、劉弟祿於警詢中
      之證述例外認有證據能力，合先敘明。
（二）次按被告以外之人於偵查中向檢察官所為之陳述，除顯有
      不可信之情況者外，得為證據；刑事訴訟法第一百五十九
      條之一第二項定有明文。本案證人丁○○、藍忠明於偵查
      中具結之陳述，並未有顯不可信之情況，且被告亦未對上
      開證據提出有何顯不可信之情況，是依上開規定，此等證
      據應具有證據能力。
二、訊據被告甲○○就上開犯罪事實均坦承不諱，且核與證人丁○○、劉弟祿、丙○○於警詢中證述之情節相符，復與證人
    丁○○、藍忠明於偵查中證述情節相符，更有道路交通事故
    現場圖、調查報告表（一）、（二）、處理紀錄表、臺中縣
    東勢鎮農會附設農民醫院血清檢驗報告單、一般診斷書、刑
    法第一百八十五條之三案件測試觀察紀錄表各一份，及現場
    照片十八張在卷可證。按刑法第一百八十五條之四駕駛動力
    交通工具肇事致人死傷而逃逸罪，只須有駕駛動力交通工具
    肇事，致人死傷，未下車救護而逃逸之事實，罪即成立（最
    高法院八十九年度台上字第七六二二號、九十三年度台上字
    第五五九九號刑事判決要旨參照）。又刑法第一百八十五條
    之四駕車肇事致人死傷逃逸罪所保護之法益，除立法理由揭
    示之「為維護交通安全，加強救護，減少被害人之死傷，促
    使駕駛人於肇事後，能對被害人即時救護」外，更隱含有保
    障被害人民事賠償請求權之實質意義。換言之，立法者於上
    開條文中係以「逃逸」作為應受歸責之行為要件，而逃逸之
    目的無非在於隱匿自己之肇事者身分，藉以逸脫警察機關之
    追捕或被害人之民事求償，所強調者係逃離現場、躲避追查
    之實質行為，自非僅以救護傷者、減少死傷等理由作為該條
    立法目的之極限。此觀被害人於車禍發生後僅受輕傷而無施
    予救援之必要，或被害人已於車禍中當場死亡而無救援實益
    ，立法者均未將上開二種類型之肇事者排除於該條行為主體
    之外；抑或肇事者僅有在場向員警陳述車禍發生經過，雖曾
    下車查看被害人傷勢，但無積極救援傷者之行為（如撥打電
    話召請救護車或施予急救），實務上亦未見以此認定其不應
    負肇事逃逸罪責，其理至明。則肇事者倘於車禍發生後暫未
    離去現場，縱有下車查看傷者，惟其旋即匆促離去，或雖繼
    續在現場逗留，但一再堅稱自己並非肇事者，且表示與被害
    人受傷或死亡之結果毫無關聯，亦未留下任何個人資料即趁
    隙駕車駛離，其隱匿自己肇事經過、冀圖逃避刑事責任及被
    害人民事求償之主觀意思彰彰明甚，此時自不得單憑被害人
    已送醫，即逕行認定其並無肇事逃逸犯罪之主觀意思及客觀
    行為。查被告停留現場期間，既已明知證人丙○○因其肇事
    而受傷，然被告竟在證人丁○○已拔取被告所駕駛自小貨車
    鑰匙，且要求被告不得離開現場以便稍後請交通警察前來處
    理後，仍在未確認救護車是否將傷者丙○○送醫時，竟未留
    下個人基本資料及聯絡方式予被害人，逕行以備用鑰匙駕車
    離去，睽諸前揭說明，仍應認被告確有肇事逃逸之事實無訛
    。是被告上開自白與事實相符，堪信為真實，本件事證明確
    ，被告上開犯行均堪予認定。
三、核被告甲○○所為係犯刑法第一百八十五條之三之服用酒類
    ，不能安全駕駛動力交通工具而駕駛罪，及同法第一百八十
    五條之四之駕車肇事致人傷害逃逸罪。被告所犯上開二罪，
    犯意各別，行為互殊，應予分論併罰。被告甲○○行為後，
    刑法第一百八十五條之三業於九十七年一月二日經總統以華
    總一義字第○九六○○一七七八四一號令修正公佈，並於同
    年月四日生效施行。修正前條文規定：「服用毒品、麻醉藥
    品、酒類或其他相類之物，不能安全駕駛動力交通工具而駕
    駛者，處一年以下有期徒刑、拘役或三萬元以下罰金」，修
    正後條文規定：「服用毒品、麻醉藥品、酒類或其他相類之
    物，不能安全駕駛動力交通工具而駕駛者，處一年以下有期
    徒刑、拘役或科或併科十五萬元以下罰金」，比較新舊條文
    ，修正後之規定並非較有利於被告，依刑法第二條第一項前
    段，本案自應適用修正前刑法第一百八十五條之三之規定，
    附此敘明。
四、爰審酌被告前有違反家庭暴力防制法之前料，且於九十一年
    間因酒後駕車，經本院以九十一年度豐簡字第五八三號判處
    拘役六十五日確定在案，再犯本件酒後駕車之公共危險罪且
    肇事，且其換算呼氣酒精含量高達每公升一點三八毫克，則
    就酒後駕車部分自不宜輕判。被告酒後駕車、駕車肇事逃逸
    行為對於社會公共安全所生之負面影響、其於偵審期間一再
    否認犯行，至本院審理時始坦承犯行之態度，並審酌被害人
    丙○○所受傷害並非嚴重且業與車禍傷者達成民事和解及被
    告犯罪手段、所生危害、被告之智識程度等一切情狀，分別
    量處如主文所示之刑，並定應執行刑，以示懲儆。至檢察官
    雖具體對被告酒後駕車部分求處有期徒刑五月，肇事逃逸部
    分求處有期徒刑八月，惟本院審酌上情，認本案分別量處如
    主文所示之刑，已足收懲儆之效，爰不允所請，附此敘明。
據上論斷，應依刑事訴訟法第二百九十九條第一項前段，刑法第
二條第一項前段、第一百八十五條之四、第五十一條第五款、修
正前刑法第一百八十五條之三，刑法施行法第一條之一第一項、
第二項但書，判決如主文。
本案經檢察官乙○○到庭執行職務。
中    華    民    國    97    年    7     月    1     日
                  交通法庭  審判長法  官  林念祖
                                  法  官  柯志民
                                  法  官  周玉蘭
以上正本證明與原本無異。
如不服本判決，應於送達後十日內向本院提出上訴狀（須附繕本
），上訴於臺灣高等法院臺中分院。
上訴書狀如未敘述理由，應於上訴期間屆滿後20日內補提理由書
於本院。
                                  書記官  黃泰能
中    華    民    國    97    年    7     月    1     日
附錄本案論罪科刑法條：
中華民國刑法第185條之3（97.01.04修正前）
（重大違背義務致交通危險罪）
服用毒品、麻醉藥品、酒類或其他相類之物，不能安全駕駛動力
交通工具而駕駛者，處1年以下有期徒刑、拘役或3萬元以下罰金
。
中華民國刑法第185條之4
駕駛動力交通工具肇事，致人死傷而逃逸者，處六月以上五年以
下有期徒刑。


司法院資訊處製作；財團法人民間司法改革基金會備份。
